臺灣宜蘭地方法院刑事判決　
110年度易字第484號
公  訴  人  臺灣宜蘭地方檢察署檢察官
被      告  張宇辰



上列被告因竊盜案件，經檢察官提起公訴（110年度偵字第7129
號），本院判決如下：
    主  文
乙○○犯侵入住宅竊盜罪，累犯，處有期徒刑捌月。
    犯罪事實
一、乙○○意圖為自己不法之所有，基於竊盜之犯意，於民國110
    年9月5日10時14分許，侵入甲○○位於宜蘭縣○○鄉○○路0段000
    號未上鎖之住處，徒手竊取甲○○置於臥房床頭櫃上皮夾內之
    現金新臺幣(下同)35,000元，得手後隨即步行逃逸。嗣甲○○
    發現上開現金遭竊後報警處理，經警調閱監視器畫面，始悉
    上情。
二、案經甲○○訴由宜蘭縣政府警察局三星分局報告臺灣宜蘭地方
    檢察署檢察官偵查起訴。
    理  由
一、證據能力之說明：
(一)按被告以外之人於審判外之陳述，雖不符刑事訴訟法第159
    條之1至第159條之4規定，而經當事人於審判程序同意作為
    證據，法院審酌該言詞陳述或書面陳述作成時之情況，認為
    適當者，亦得為證據；當事人、代理人或辯護人於法院調查
    證據時，知有第159條第1項不得為證據之情形，而未於言詞
    辯論終結前聲明異議者，視為有前項之同意，刑事訴訟法第
    159條之5規定甚明。查本判決所引用之被告以外之人於審判
    外之供述證據，檢察官、被告乙○○對各該證據能力均不爭執
    (見本院卷第48-49頁)，且至言詞辯論終結前，均未聲明異
    議，本院審酌上開證據方法於製作時之情況，尚無違法不當
    ，應認以之作為證據應屬適當。
(二)本案所引用之非供述證據，無證據證明係實施刑事訴訟程序
    之公務員違背法定程序所取得，亦無證據證明有何偽造、變
    造之情事，依刑事訴訟法第158條之4之反面解釋，自應認均
    具有證據能力，得作為證據，合先敘明。
二、認定犯罪事實所憑之證據及理由：
(一)訊據被告固坦承於110年9月5日10時14分許，未經告訴人之
    同意，進入宜蘭縣○○鄉○○路0段000號之告訴人住處臥室內，
    並取得35,000元等情不諱，惟矢口否認有何竊盜之犯行，辯
    稱：我是跟告訴人借錢，不是偷的等語。
(二)惟查：
  ⒈被告有於事實欄所載之時、地，未經告訴人之同意，進入告
    訴人住處臥室內，取得告訴人皮夾內之現金35,000元，業據
    被告供承不諱，並經證人即告訴人甲○○於警詢、偵查及本院
    審理中證述明確（見警卷第3-7頁、偵卷第24-24【背面】頁
    、本院卷第70-71頁），並有通訊軟體MESSENGER對話紀錄截
    圖12張、現場照片9張、監視器影像擷取畫面1張及被告臉書
    主頁截圖1張(見警卷第11-28頁)等證據附卷可佐，此部分事
    實，首堪認定。
  ⒉證人即告訴人甲○○於警詢及偵查中證稱：110年9月4日21時之
    前我母親林趙麗卿將我的包包放在左邊床頭，當時35,000元
    還在包包的長夾裏面，我9月5日6時回到家，翻開包包長夾
    的時候35,000元還在左邊床頤，然後9月5日18時30分左右發
    現包包變到右邊的電腦桌，後來我翻開包包看到長夾被打開
    ，才發現到35,000元遭人竊取。被告知道我有報警，他用臉
    書發訊息給我，然後用語音通話承認他有去我家偷拿我的金
    錢，被告承認他拿現金35,000元去繳罰金等語(見警卷第3-7
    頁、偵卷第24-24【背面】頁)，核與附表所示之通訊軟體ME
    SSENGER之對話紀錄內容相符(見警卷第11-22頁)，依通訊軟
    體MESSENGER之對話紀錄顯示，被告及告訴人於對話紀錄內
    多次談及該35,000元係被告趁告訴人睡覺時所竊取，被告亦
    對其偷竊行為表示後悔，是被告確實有竊取告訴人所有置於
    臥房皮包內之現金35,000元無訛。
  ⒊被告雖以前詞置辯，證人即告訴人甲○○則於本院審理中證稱
    ：那時我在睡覺，我前一天有喝酒很累，我不知道被告有來
    我家跟我借錢，我那時意識不清楚，事發後隔一天被告用訊
    息跟我說他有跟我借錢，我說好，當時我不相信他講的話，
    所以我才說他是偷的等語(見本院卷第69、72頁)。然被告與
    告訴人於110年9月6日通訊軟體MESSENGER之對話紀錄中，所
    談論內容均是被告竊取告訴人之現金，已如前述，被告在對
    話中均未提及告訴人於睡覺當時有答應被告借款，且告訴人
    復於110年9月5日報案後，分別於同年9月11日及11月3日警
    詢及偵查中均證稱其現金係遭被告所竊取，未曾提及被告曾
    於110年9月6日表示係向其借款，告訴人於審理中之證詞尚
    不足採，難以對被告為有利之認定，被告所辯告訴人同意借
    款35,000元等語，亦難採憑。且被告於偵查中自陳：事發我
    去告訴人家時他在家睡覺，我有叫他，但是他在睡夢中起來
    拿給我35,000元等語(見偵卷第30【背面】頁)，卻於本院審
    理時改稱：因為告訴人在睡覺，我有看包包有錢才跟他借，
    錢是我自己拿的等語(見本院卷第75頁)，被告對於借款取得
    之方式前後所述不一，非無可疑。況依當時告訴人為酒醉並
    在睡覺之情況，告訴人對於被告有進入其住處臥房等情渾然
    不覺，實難認告訴人確有主動交付或同意被告取走現金之行
    為，被告所辯顯係臨訟卸責之詞，委無足採。
(三)綜上所述，本件事證已臻明確，被告竊盜犯行堪以認定，應
    依法論科。　
三、論罪科刑
(一)核被告所為，係犯刑法第321條第1項第1款之侵入住宅竊盜
    罪。
(二)被告前因傷害等案件，經本院以106年度簡字第523號簡易判
    決判處有期徒刑6月、6月確定；又因恐嚇取財案件，經本院
    以105年度易字第614號判決判處有期徒刑7月確定；又因傷
    害案件，經本院以106年度易字第451號判決判處有期徒刑4
    月確定；又因妨害公務案件，經本院以106年度易字第582號
    判決判處有期徒刑5月確定；又因搶奪等案件，經本院以106
    年度訴字第458號判決判處有期徒刑8月、3月確定，上開案
    件並經本院以108年度聲字第357號裁定應執行有期徒刑2年6月
    ，抗告後經臺灣高等法院以108年度抗字第1079號裁定駁回確
    定，於109年4月26日執行完畢出監，有臺灣高等法院被告前
    案紀錄表1份在卷可稽，其受有期徒刑執行完畢後，5年以內
    故意再犯本件有期徒刑以上之罪，為累犯。依司法院大法官
    釋字第775號解釋文及理由之意旨，係指構成累犯者，不分
    情節，一律加重最低本刑，於不符合刑法第59條所定要件之
    情形下，致生行為人所受之刑罰超過其所應負擔罪責之個案
    ，不符罪刑相當原則、比例原則。於此範圍內，在修正前，
    為避免發生上述罪刑不相當之情形，法院就該個案應裁量是
    否加重最低本刑。依此，該解釋係指個案應量處最低法定刑
    、又無法適用刑法第59條在內減輕規定之情形，法院應依此
    解釋意旨裁量不予加重最低本刑。經核本案並無應適用刑法
    第59條減輕其刑之情形，並衡酌本案與上開被告前案所犯之
    罪質固不相同，然被告經前案有期徒刑執行完畢後，再犯本
    件竊盜罪，顯見被告具有特別之惡性及對刑罰反應力特別薄
    弱之情形，尚無加重其最低本刑致生行為人所受之刑罰超過
    其所應負擔罪責之情形，爰依刑法第47條第1項之規定加重
    其最低本刑。
(三)爰以行為人之責任為基礎，審酌被告除前揭構成累犯之部分
    外，尚有恐嚇、妨害自由、傷害等前案紀錄，有臺灣高等法
    院被告前案紀錄表1份在卷可稽，素行非佳，正值青壯之年
    ，不思以勞力賺取金錢，未能尊重他人財產法益，竊取告訴
    人財物致其受有損害；又住宅乃個人生活重心，任何人均享
    有住居安全不受恣意侵擾之權利，其進入告訴人之住宅內竊
    盜，嚴重妨害住居安寧，足見其惡性非輕，且犯後仍不知悔
    改，飾詞狡辯，應予嚴懲；復考量被告已將所竊款項賠償予
    告訴人，損失已獲彌補，暨被告於審理中自述國中畢業之智
    識程度、從事粗工、已婚、有1名未成年子女須扶養之家庭
    經濟狀況等一切情狀，量處如主文所示之刑。
四、按犯罪所得已實際合法發還被害人者，不予宣告沒收或追徵
    ，刑法第38條之1第5項定有明文。經查，本件被告之犯罪所
    得即竊得之現金35,000元，被告已實際返還予告訴人，業據
    告訴人於本院審理中陳述明確(見本院卷第72頁)，爰不予宣
    告沒收。
據上論斷，應依刑事訴訟法第299條第1項前段，刑法第第321條
第1項第1款、第47條第1項，刑法施行法第1條之1第1項，判決如
主文。
本案經檢察官曾尚琳提起公訴；檢察官劉憲英到庭執行職務。
中　　華　　民　　國　　111 　年　　3 　　月　　15　　日
                  刑事第三庭審判長法　官　許乃文        
　　　　　　　　　　　　　　　　　法  官  游欣怡
                                  法  官  劉芝毓
以上正本證明與原本無異。
如不服本判決應於收受送達後二十日內向本院提出上訴書狀，並
應敘述具體理由；其未敘述上訴理由者，應於上訴期間屆滿後二
十日內向本院補提理由書(均須按他造當事人之人數附繕本)「切
勿逕送上級法院」。
                                  書記官  蕭亦倫
中　　華　　民　　國　　111 　年　　3 　　月　　15　　日
附錄本案論罪科刑法條：
中華民國刑法第321條
犯前條第一項、第二項之罪而有下列情形之一者，處六月以上五
年以下有期徒刑，得併科五十萬元以下罰金：
一、侵入住宅或有人居住之建築物、船艦或隱匿其內而犯之。
二、毀越門窗、牆垣或其他安全設備而犯之。
三、攜帶兇器而犯之。
四、結夥三人以上而犯之。
五、乘火災、水災或其他災害之際而犯之。
六、在車站、港埠、航空站或其他供水、陸、空公眾運輸之舟、
    車、航空機內而犯之。
前項之未遂犯罰之。

附表：
日期 對話內容(A為乙○○，B為甲○○　) 110年9月6日 12時49分許 B：你不快點 等等真的辦我是不知道 我先跟你講 B：你也很誇張 我在那邊睡覺 你還有辦法拿 B：真的扯 B：還急用? B：你是早上幾點來我家拿的 啊我媽他們都不在? A：你不能歹念情一下嗎 我真的急用。我老婆保險錢 下來 我會馬上拿給你 B：啊你怎麼知道我在家 B：我家都沒人? B：沒有啊 B：你真的急用不會講嗎 B：一定要這樣 拿了錢就走 也沒講 A：我拿去繳罰金的錢。我會那麼骯髒做這種事嗎?是真的急用到 B：重點你有講嗎 A：我小孩要生 我又卡案件 B：繳罰金要繳到35000? B：那麼剛好的? A：我知道我不對。所以我今天跟你講罰金總共18萬 A：我去分期 B：重點是你要就快點 B：不然寄出去 我是真的沒辦法 A：重點是我現在身上沒有了。我老婆說她的保險要下個月才會下來 ...... B：啊你這樣偷拿我這個錢你怎麼不歹念一下 A：朋友借走了 B：我幫你多少次了 A：我真的不是有意去偷你這筆 B：這筆是怎樣 這筆35000不夠多嗎 A：我知道 你挺我很多次了 B：明天下午沒有那我也沒辦法 B：我先跟你講 B：時間真的不等人 B：要偷 就要想好 B：你真的要這樣我真的沒辦法 ...... B：我已經跟你講了錢沒有明天下午還來 我也沒辦法去跟警察講 B：我已經跟你講了 A：你說你錢找到了啊 說你放在家忘記啊 B：你覺得有可能嗎 B：你有辦法偷沒辦法還?拿到現在也才一天而已 B：妳自己沒辦法我也沒辦法 B：長那麼大了 還要做這種事 A：我真的拿去繳罰金了 B：會帕卡案件 還要做 B：還要偷 B：還要偷我的 A：我也後悔啊